【裁判字號】    97,易,985
【裁判日期】    971022
【裁判案由】    公共危險
【裁判全文】
臺灣高雄地方法院刑事判決               97年度易字第985號
公  訴  人  臺灣高雄地方法院檢察署檢察官
被      告  乙○○
上列被告因公共危險案件，經檢察官提起公訴（97年度偵字第15
912 號），本院判決如下：
    主    文
乙○○預備放火燒燬現供人使用之住宅，處有期徒刑肆月，如易
科罰金，以新台幣壹仟元折算壹日。扣案之汽油桶壹只、內含壹
點參壹公升之九五無鉛汽油，均沒收之。
    事    實
一、乙○○前於民國89年間曾因放火燒燬建物案件，經本院以89
    年度訴字第2866號判決判處有期徒刑7 年確定，甫於95年12
    月18日假釋出獄（未構成累犯），僅因懷疑鄰居甲○○向其
    母親告狀，以致其受母親責罰，便心生怨恨，而基於預備放
    火燒燬現供人使用之住宅之犯意，於97年6 月1 日晚上7 時
    30分許，持其所有且內裝有2.11公升之95無鉛汽油之汽油桶
    1 只，前往甲○○位於高雄縣鳳山市○○○路582 巷11號住
    處之騎樓下，潑灑汽油約0.8 公升於地面預備放火之際，適
    甲○○返家發現，乙○○即罷手離去。嗣經甲○○報警，員
    警於同日晚上7 時48分許前往處理，並扣得乙○○所有之汽
    油桶1 只（內含1.31公升之95無鉛汽油），獲悉上情。
二、案經高雄縣政府警察局鳳山分局報請臺灣高雄地方法院檢察
    署檢察官偵查起訴。
    理    由
壹、程序方面：
一、按被告以外之人於審判外之言詞或書面陳述，除法律有規定
    者外，不得作為證據；被告以外之人於審判外之陳述，雖不
    符前4 條之規定，而經當事人於審判程式同意作為證據，法
    院審酌該言詞陳述或書面陳述作成時之情況，認為適當者，
    亦得為證據，刑事訴訟法第159 條第1 項、第159 條之5 第
    1 項分別定有明文。查：告訴人甲○○於警詢中之供述、高
    雄縣政府警察局扣押筆錄、扣押物品目錄表、扣押物品收據
    各1 紙（警卷第5 頁至第7 頁），兩造均同意列為證據，本
    院審酌上開證據之取得過程並無瑕疵，又與待證事實具有關
    聯性，證明力亦非明顯過低，採為本案證據具有適當性，依
    刑事訴訟法第159 條之5 第1 項規定，得為證據。
二、傳聞法則乃對於被告以外之人於審判外之言詞或書面陳述，
    亦即針對被告以外之人於審判外以言詞或書面所為之供述證
    據所為之規範。卷附現場照片6 張（警卷第10頁至第12頁）
    、統一發票1 張（警卷第9 頁），乃均以科學、機械之方式
    對於當時之情況所為忠實且正確之紀錄，性質上並非供述證
    據，故無傳聞法則之適用，於此又查無不得為證據之狀況，
    自均具有證據能力。
貳、實體方面：
一、訊據被告乙○○對其於97年6 月1 日晚上7 時30分許，提汽
    油桶到被害人住處，潑灑汽油0.8 公升於地面上等情，固不
    否認，惟辯稱：伊沒有放火之意，只是要找被害人理論，才
    潑一點汽油在地上云云。經查：
（一）被告乙○○於97年6 月1 日晚上7 時30分許持汽油桶1 只
      ，至被害人位於高雄縣鳳山市○○○路582 巷11號住處之
      騎樓下，潑灑汽油0.8 公升等情，有告訴人甲○○於警詢
      中供述明確，復有高雄縣政府警察局扣押筆錄、扣押物品
      目錄表、扣押物品收據各1 紙、現場照片6 張及扣案之汽
      油桶1 只在卷可佐，此部分事實，堪以認定。
（二）被告雖辯稱：伊當天下午騎車去加油，是因為怕突然機車
      沒有油，所以才多買一些放在汽油桶內，買油當時並沒有
      要放火的意思；且伊與甲○○並無仇怨，平常都有在打招
      呼，當天係因為被母親責罵，懷疑是甲○○去告狀，才想
      要找甲○○理論，後來一時氣憤才拿汽油起來潑灑，但沒
      有要放火的意思云云。惟查，被告於案發當日下午持長14
      公分、寬10公分、高20公分之汽油桶，至台亞石油老爺加
      油站，購買2.11公升95無鉛汽油乙情，有台亞石油加油站
      發票1 張及扣案之汽油桶1 只（警卷第7 頁、第9 頁）在
      卷可稽。而被告住處與加油站之間，交通並非不便，又無
      偏遠地區加油不易之情形，實無儲油備份之必要。再衡情
      ，正常理性之人皆應知悉汽油有引火點燃之危險，且若著
      火，會因汽油之易燃特性而使火勢難以撲滅，對他人生命
      、身體或財物造成重大損失。被告既為一意識清楚，智識
      程度正常之人，應對於潑灑汽油之危險有所認知，卻僅於
      單純猜測告狀之人為甲○○要找其理論，即攜帶裝有汽油
      之汽油桶前往潑灑，而無視汽油對於社會安全之危險性，
      顯然與常情不符。且當日被告潑灑汽油處為騎樓，係平日
      供公眾往來所用，被告亦於偵訊中自承，知悉該處平時都
      停放車輛乙情，若於該處潑灑汽油，將會造成嚴重之人身
      及財物損失。被告亦於本院審理中自承：伊當時是想要找
      甲○○理論，但是找不到人，所以才潑汽油出氣，但潑灑
      後聞到汽油味，發覺伊行為有犯法，就不敢再倒，趕緊將
      為潑灑完的汽油拿回家中放置等語。佐以告訴人甲○○於
      警詢中供稱：伊於97年6 月1 日下午7 時許，發現鄰居乙
      ○○手上拿一瓶塑膠桶，往伊家大門前潑灑汽油，至於為
      什麼要潑灑伊不知情，乙○○被發現後，便罷手離開等語
      。顯見被告當時確因氣憤難消，而有潑灑汽油欲放火之犯
      行，雖其行為尚未達點火之程度，惟被告事後是否有點火
      ，或是否因他人發現始作罷，與其行為是否構成犯罪，並
      無關連。是被告所辯，顯屬卸罪之詞，不足採信。
（三）綜上所述，本件被告犯行，事證明確，堪以認定，應依法
      論科。
二、按刑法第173 條所稱之「放火」，係指行為人對於特定物，
    故意以火力使之燃燒者而言；是若行為人僅為前置階段，而
    尚未至「故意以火力使之燃燒」者，則其行為僅止於「預備
    」階段，而不能謂已著手於「放火」構成要件行為之實施。
    再刑法第173 條第1 項之放火燒燬現供人使用之住宅罪，所
    謂「燒燬」，係指該住宅主要部分或效用滅失之燒燬（最高
    法院89年度台上字第2495號判決意旨參照）。本件被告潑灑
    汽油之犯行，未達點火之程度，尚非屬開始實施「故意以火
    力使之燃燒」之行為，參以被告所欲點燃之物品復可隨時引
    燃，已具備燒燬現供人使用住宅之危險可能性，但尚未顯現
    出「放火」事實之危險，準此，被告既僅以火力前置之客觀
    預備行為，則其情況顯然尚未開始著手為放火燒燬住宅構成
    要件行為之實施，應僅止於「預備」放火之行為前置階段。
    故核被告所為，係犯刑法第173 條第4 項之預備放火燒燬現
    供人使用之住宅罪。
三、本院審酌被告僅因一時氣憤，即預備放火燒燬現供人使用之
    住宅，顯有公共危險之犯意，不應輕判，且有放火燒燬建物
    未遂罪之前科，此有臺灣高等法院被告全國前案紀錄表1 份
    在卷足參，應明知此行為係屬違法，卻仍為本件之犯行，實
    有不該，惟念及其僅屬預備階段，危險性相對較低，且尚未
    造成實質損害等一切情狀，量處如主文所示之刑，並審酌被
    告為國小畢業，平日以鐵工為業，經濟狀況勉持等情，諭知
    易科罰金之折算標準。又扣案之汽油桶1 只，及內含1.31公
    升之95無鉛汽油，均係被告所有，業據其供述在卷，且係供
    本案犯罪所用之物，爰依刑法第38條第1 項第2 款規定，併
    予諭知沒收。
據上論斷，應依刑事訴訟法第299 條第1 項前段，刑法第173 條
第4 項、第41條第1 項前段、第38條第1 項第2 款，刑法施行法
第1條之1，判決如主文。
本案經檢察官許怡萍到庭執行職務。
中    華    民    國    97    年    10    月    22    日
                  刑事第五庭  審判長法  官  黃建榮
                                    法  官  蘇揚旭
                                    法  官  楊珮瑛
以上正本證明與原本無異。
如不服本判決應於收受本判決後10日內向本院提出上訴書狀，並
應敘述具體理由，如未敘述上訴理由者，應於上訴期間屆滿後20
日內補提理由書狀於本院（均須按他造當事人之人數附繕本）「
切勿逕送上級法院」。
中    華    民    國    97    年    10    月    23    日
                                    書記官  郭南宏
附錄本案論罪科刑法條全文
中華民國刑法第173條
（放火或失火燒燬現住建築物及交通工具罪）
放火燒燬現供人使用之住宅或現有人所在之建築物、礦坑、火車
、電車或其他供水、陸、空公眾運輸之舟、車、航空機者，處無
期徒刑或七年以上有期徒刑。
失火燒燬前項之物者，處一年以下有期徒刑、拘役或五百元以下
罰金。
第一項之未遂犯罰之。
預備犯第一項之罪者，處一年以下有期徒刑、拘役或三百元以下
罰金。


司法院資訊處製作；財團法人民間司法改革基金會備份。
